臺灣臺南地方法院民事裁定
110年度消債清字第78號
聲  請  人
即  債務人  吳怡靖  

代  理  人  楊珮如法扶律師
上列當事人依消費者債務清理條例聲請清算事件，本院裁定如下
：
    主    文
債務人吳怡靖自民國一百一十一年四月八日十七時起開始清算程
序；並命司法事務官進行本件清算程序。
    理    由
一、按更生方案經法院裁定認可確定後，債務人因不可歸責於己
    之事由，致履行有困難者，得聲請法院裁定延長其履行期限
    。債務人可處分所得扣除自己及依法應受其扶養者所必要生
    活費用之餘額，連續三個月低於更生方案應清償之金額者，
    推定有不可歸責於債務人之事由。債務人有第一項履行困難
    情形者，法院得依其聲請裁定開始清算程序。法院開始清算
    程序之裁定，應載明其年、月、日、時，並即時發生效力。
    法院裁定開始清算程序後，得命司法事務官進行清算程序。
    消費者債務清理條例（下稱消債條例）第75條第1、2、5項
    、第83條第1項、第16條第1項前段分別定有明文。又按消債
    條例第75條於107年12月26日增訂第五項，其立法理由為：
    「二、更生方案經法院裁定認可確定後，債務人因不可歸責
    於己之事由，致履行有困難，應由法院依債務人之聲請，斟
    酌其財產狀況及不能清償債務情形，裁定開始清算程序，以
    統一清理其債務，爰增訂第五項」。
二、本件聲請意旨略以：債務人前依消債條例聲請更生，原應履
    行本院以103年度司執消債更字第111號裁定認可確定、每月
    1期、繳納新臺幣（下同）5,000元、共清償6年72期、並於
    第6期增加清償已扣押未移轉之薪資案款68,807元之更生方
    案；嗣因債務人履行困難，經105年度消債聲字第11號准予
    延緩2年還款（即105年6月15日起至107年5月15日）。惟債
    務人父母皆為○○，日常生活需人照顧，債務人患有○○，領有
    ○○，無法覓得正職工作，目前依安心即時上工計劃，於110
    年8月16日起任職○○，110年8月、9月實領薪資僅3,326元、5
    ,778元，目前仰賴○○以維持生活，每月收入扣除個人必要生
    活支出及應負擔父母扶養費後，已無餘額，顯然無法負擔每
    月清償金額5,000元，導致債務人未正常依約履行更生方案
    ，爰依消債條例第75條第5項聲請清算等語。
三、經查：
（一）債務人前以有不能清償債務之情事向本院聲請更生，經本院以103年度消債更字第128號裁定自103年7月8日17時起開始更生程序，並經本院司法事務官於104年12月28日以103年度司執消債更字第111號裁定認可債務人所提以1個月為1期，共清償6年72期，每期清償5,000元，並於第六期增加清償已扣押未移轉之薪資案款68,807元之更生方案，因無債權人提出異議而告確定；又債務人因罹患○○致失業，而無固定收入，聲請延長履行期限，經本院司法事務官以105年度司消債聲字第11號裁定：「本院於104年12月28日以103年度司執消債更字第111號裁定認可之更生方案履行期限，自105年6月15日起應予延長貳年 (即自105年6月15日起至107年5月15日止，共24個月， 停止履行，自107年6月15日起開始履行）」；又債務人延長履行期限屆至後，仍無法找到適合工作，向本院聲請清算，經本院於107年12月24日107年度消債清字第42號裁定，以債務人既經裁定開始更生程序，債務人不得再聲請清算為由，駁回其聲請等情，業經本院調取上開卷宗核閱屬實。
（二）債務人主張其患有○○，領有○○，無法覓得穩定工作收入，
      目前依勞動部及臺南市政府推出之「安心即時上工計畫」
      ，於110年8月16日起任職○○，110年8月、110年9月實領薪
      資僅3,326元、5,778元，另仰賴○○以維持生活，債務人每
      月收入扣除個人必要生活費用及應負擔之父母扶養費後，
      已無餘額，顯無法負擔每月清償金額5,000元等語。經查
      ，債務人上開主張，業據提出其與父母親之衛生福利部嘉
      南療養院診斷證明書、中華民國身心障礙證明、重大傷病
      免自行部分負擔證明卡、108、109年度綜合所得稅各類所
      得資料清單、全國財產稅總歸戶財產查詢清單、勞工保險
      被保險人投保資料表等件為證，依債務人其財產狀況、上
      述之薪資及政府補助款收入，顯然無法負擔其個人必要生
      活費用，遑論尚須扶養同為身心障礙之父母親後，自無力
      再負擔每月清償5,500元之更生方案，應由本院裁定開始
      清算程序，以統一清理其債務。　　　
四、綜上所述，債務人前經本院認可更生方案確定後，因不可歸
    責於己之事由，致履行更生方案有困難，則其依消債條例第
    75條第5項規定，聲請本院裁定開始清算程序，應屬有據，
    並依前揭法律規定，命司法事務官進行本件清算程序，爰裁
    定如主文所示。　　
五、爰依首揭法條裁定如主文。 
中　　華　　民　　國　　111 　年　　4 　　月　　8 　　日
                  民事第五庭  法  官　張麗娟
以上正本係照原本作成。
本裁定不得抗告。
中　　華　　民　　國　　111 　年　　4 　　月　　8 　　日
                              書記官　高培馨